【裁判字號】    95,訴,671
【裁判日期】    951016
【裁判案由】    解僱
【裁判全文】
高雄高等行政法院裁定
                                     95年度訴字第00671號
原      告  甲○○
被      告  高雄市公共汽車管理處
代  表  人  乙○○處長
上列當事人間因解僱事件，原告提起行政訴訟。本院裁定如下：
    主  文
原告之訴駁回。
訴訟費用由原告負擔。
    理  由
一、按訴訟事件不屬行政法院之權限者，行政法院應以裁定駁回
    之，行政訴訟法第107條第1項第1款定有明文。又行政訴訟
    法第2條規定「公法上之爭議，除法律別有規定外，得依本
    法提起行起政訴訟。」故得提起行政訴訟者，限於公法上爭
    議之事件；若係基於私法上之原因而生之爭執，因屬私法上
    之爭議事件，應向普通法院提起訴訟程序謀求解決，並不得
    循行政爭訟程序請求救濟。而在行政機關服務之人員有具有
    公法上職務關係之公務員，有係依契約僱用之聘僱人員，或
    僅基於私法之勞動關係而工作，並無參與機關組織運作權限
    ，而擔任屬體力勞動性質之技工、工友（吳庚著行政法之理
    論與實用增訂6版第202頁、陳敏著行政法總論第3版第1011
    頁參照）。故關於行政機關依據事務管理規則僱用之工友、
    技工，實務上向認其與僱用機關間係發生私法上之僱傭關係
    （最高行政法院90年度裁字第842號裁定參照）。而依據事
    務管理規則，其等之勞動條件及勞動契約則受勞動基準法相
    關規定之保障，故行政機關依據事務管理規則僱用之工友、
    技工，若因勞動關係與僱用機關發生爭執，即屬私權爭議事
    項，並非行政法院權限之事件。
二、本件原告起訴意旨略謂：(一)原告於民國（下同）88年4月1日
    受僱於被告為市內公車司機，94年7月20日原告突然發生嚴
    重皮膚病，原告依照程序陸續向被告請假就醫，均得核准，
    惟該病遲未痊癒，於同年8月17日再度發作，原告依循醫生
    口頭指示表示應休息一週，因該診斷證明書以英文書寫，原
    告不懂英文，遂要求醫生改發給書寫以中文診斷證明書，並
    請訴外人邱劉月幼代為向被告請假，嗣後再補具證明，請假
    日期自94年8月21日起三天。未料被告竟認原告未依法申請
    病假，而以「擅不出勤」為由，將原告予以解僱，於法顯有
    不合。(二)94年9月14日被告召開考績會議，原告未參加之理
    由有二：(1)因原告住在屏東縣潮州鎮蓬萊里，家中有臥病之
    老父，而原告之五弟及弟媳婦因工作關係必須在外地無法回
    家照顧，故原告無法離開。(2)原告被解僱後，因四處找工作
    ，暫時居住於友人高雄縣湖內鄉之住所，並未收到被告考績
    委員會之通知，並非故意不參加，此由被告第二次召開考績
    委員會，原告有準時參加可證，詎被告不採信原告所言，仍
    維持原解僱處分。為此提起本件訴訟，請求撤銷解僱之原處
    分，恢復原職並賠償解僱期間之損失云云。
三、經查，原告係被告依高雄市公共汽車管理處職工工作規則所
    僱用。依高雄市公共汽車管理處職工工作規則第7條、第9條
    規定：「．．．，本處如欲終止勞動契約，依勞動基準法第
    11、12、16及17條等規定辦理。」「職工有左列情形之一者
    ，本處得不經預告終止契約關係，亦不發給資遣費。．．．
    」可知，原告乃被告依據高雄市公共汽車管理處職工工作規
    則僱用之司機，其與被告間係屬私法上之僱用關係。本件原
    告不服被告94年9月19日高車人甲字第4546號解僱通知書，
    而提起申訴，經被告決議：「原告仍無法證明因重大事由導
    致無法到班值勤，維持原案解僱。」原告仍不服，向高雄市
    政府勞工局申請調解，調解結果仍維持原決議，有被告上開
    解僱通知書及被告考績委員會紀錄、95年8月18日高車人甲
    字第0950003631號函附於原處分卷及本院卷可稽，則原告提
    起本件行政訴訟，聲明求為判決撤銷被告解僱之處分，恢復
    原職並賠償解僱期間之損失，揆諸首開法律規定及說明，應
    屬私法爭議範疇，而非屬行政爭訟範圍。故本件原告之訴難
    認為合法，應予駁回。
四、爰依行政訴訟法第107條第1項第1款、第104條、民事訴訟法
    第95條、第78條，裁定如主文。
中    華    民    國    95    年    10    月   16     日
                  第二庭審判長法  官    江幸垠
                              法  官    簡慧娟
                              法  官    戴見草
以上正本係照原本作成。
如不服本裁定，應於裁定送達後10日內以書狀敘明理由，經本院
向最高行政法院提出抗告（須按對造人數附具繕本）；並應預繳
送達用掛號郵票6份（每份34元）。
中    華    民    國    95    年    10    月   16     日
                              書記官    洪美智


司法院資訊處製作；財團法人民間司法改革基金會備份。
